【裁判字號】    97,易,4884
【裁判日期】    980420
【裁判案由】    詐欺
【裁判全文】
臺灣臺中地方法院刑事判決              97年度易字第4884號
公  訴  人  臺灣臺中地方法院檢察署檢察官
被      告  乙○○
            辛○○
            己○○
            丁○○
上列被告等因詐欺案件，經檢察官提起公訴（97年度偵字第1779
3號）及移送併案審理（98年度偵字第954號），本院判決如下：
    主    文
乙○○幫助意圖為自己不法之所有，以詐術使人將本人之物交付
，處有期徒刑參月，如易科罰金，以新臺幣壹仟元折算壹日。
辛○○幫助意圖為自己不法之所有，以詐術使人將本人之物交付
，處有期徒刑貳月，如易科罰金，以新臺幣壹仟元折算壹日。緩
刑貳年，應依本院98年度中調字第59號調解程序筆錄所示內容（
即給付戊○○新臺幣貳萬元。給付方法：自民國98年2月11日起
至98年6月11日止，於每月11日前各給付肆仟元，至全部清償完
畢止，如有一期未履行視為全部到期，上開金額應按月匯入第三
人陳錦霞設於竹南郵局中港支局00000000000000號帳戶內）履行
約定。
己○○幫助意圖為自己不法之所有，以詐術使人將本人之物交付
，累犯，處有期徒刑肆月，如易科罰金，以新臺幣壹仟元折算壹
日。
丁○○幫助意圖為自己不法之所有，以詐術使人將本人之物交付
，累犯，處有期徒刑參月，如易科罰金，以新臺幣壹仟元折算壹
日。
    犯罪事實
一、己○○曾於民國93年間因偽造文書案件，經本院判處有期徒
    刑6月確定，於94年7月20日以易科罰金執行完畢。丁○○曾
    於91年間因違犯著作權法案件，經本院判處有期徒刑1年4月
    ，緩刑3年確定；緩刑期間再於92年間因竊盜案件，經本院
    判處有期徒刑3月確定，於92年6月25日以易科罰金執行完畢
    ，上開緩刑並經撤銷，於94年3月14日縮刑期滿執行完畢。
    而己○○、丁○○、乙○○、辛○○均可預見一般人取得他
    人之金融帳戶使用常與財產犯罪密切相關，且取得他人存摺
    之目的在於收取贓款及掩飾犯行不易遭人追查，又對於提供
    帳戶雖無引發他人萌生犯罪之確信，但仍以縱若有人持以犯
    罪亦無違反本意之不確定故意，分別於如附表所示之時間（
    或地點），乙○○、己○○、丁○○將如附表所示帳戶之存
    摺、提款卡（含密碼），及辛○○將如附表所示帳戶之提款
    卡（含密碼），交付給姓名不詳之人，嗣詐騙集團成員取得
    乙○○、辛○○、己○○、丁○○之帳戶存摺、提款卡、密
    碼後（辛○○部分僅取得提款卡及密碼），果意圖為自己不
    法之所有，分別為下列詐欺取財之犯行：
(一)、於97年3月間，有自稱「香港天玉旅遊開發公司臺中分公司
    」之不詳之成年人，撥打電話向庚○○詐稱：其抽獎中獎新
    臺幣（下同）92萬元，但須先繳納稅金10萬元及外匯設定費
    5萬5000元始能領取獎金云云，致庚○○陷於錯誤，因而於9
    7年3月25日上午11時許，在臺灣新光商業銀行萬丹分行，以
    臨櫃匯款之方式，匯款5萬5200元至乙○○之如附表所示京
    城銀行文心分行帳戶，旋遭詐欺集團成員提領一空。
(二)、於97年3月28日上午8時許，有自稱「全國電子」、「燦坤電
    子公司」服務員之成年人，撥打電話向戊○○詐稱：其參加
    商品調查，已抽中「海洋科技電子公司」之3獎港幣20萬元
    ，但要先繳納稅金6萬元云云，致戊○○陷於錯誤，因而於
    同日稍後，在華南銀行竹南分行，臨櫃匯款6萬元至乙○○
    之如附表所示京城銀行文心分行帳戶內。嗣該詐欺集團成員
    又接續於97年3月28日下午、97年4月11日、97年4月14日，
    撥打電話向戊○○詐稱：必須再匯款才能領獎云云，致戊○○陷於錯誤，又依指示於97年3月28日下午，臨櫃匯款10萬
    元至辛○○之如附表所示京城銀行文心分行帳戶內；於97年
    4月11日，以無摺存款之方式存入10萬5千元至己○○之如附
    表所示兆豐商業銀行潭子分行帳戶內；於97年4月14日，匯
    款5萬元至如附表所示之丁○○三信商業銀行南門分行帳戶
    內。並旋遭詐欺集團成員提領一空。
(三)、於97年3月27日及3月28日，有自稱「富士康家電公司」之不
    詳姓名成年女子，撥打電話向丙○○詐稱：其抽中3獎90萬
    元，但要先繳納手續費及稅金云云，致丙○○陷於錯誤，因
    而於97年3月31日，在渣打國際商業銀行北苗分行，匯款8萬
    元至乙○○之如附表所示京城銀行文心分行帳戶，旋遭詐欺
    集團成員提領一空（丙○○另有匯款5萬4000元至盧岢汶之
    兆豐國際商業銀行桃園分行帳戶及25萬4000元至李育承之新
    光銀行屏東分行帳戶，另由檢察官偵辦中）。
二、案經臺中市警察局第四分局報請臺灣臺中地方法院檢察署檢
    察官偵查起訴。
    理    由
一、訊據被告乙○○、辛○○、己○○、丁○○均矢口否認有何
    幫助詐欺取財之犯行，被告乙○○辯稱：其係將存摺借給朋
    友「凱凱」，他說他要存錢，說他不能開立帳戶，其並未幫
    助他人詐欺取財云云；被告辛○○辯稱：其是遺失帳戶存摺
    及提款卡，而因為其常忘記事情，所以將提款卡密碼寫在提
    款卡封套上面云云；被告己○○辯稱：其是跟地下錢莊借錢
    還不出利息，對方就叫其拿存摺及印章等物供抵押，可以延
    緩繳息的日期，其才將存摺及印章等物拿給對方，其當初有
    問對方是否會將其存摺、印章拿去犯罪，對方說不會，其並
    未幫助詐欺取財云云；被告丁○○辯稱：其帳戶存摺、提款
    卡係遺失，其不知道怎麼遺失的，是後來才發現的，其未幫
    助詐欺取財云云。然查：
(一)、如附表所示帳戶，分別為乙○○、辛○○、己○○、丁○○
    所申請開立等情，業據其等供承在卷，並有如附表所示帳戶
    之開戶資料影本各1份在卷可稽。而被害人庚○○、戊○○
    、丙○○確係遭詐欺集團成員詐騙後，分別以臨櫃匯款、無
    摺存款等方式，匯入或存入如犯罪事實欄所示之金錢等情，
    亦據被害人庚○○、戊○○、丙○○於警詢時證述屬實（上
    開陳述雖屬審判外之陳述，惟被告及檢察官均同意作為證據
    ，且依其作成之形式亦無何瑕疵，依刑事訴訟法第159條之5
    第1項規定，自得作為證據），復有華南商業銀行匯款回條
    聯影本1份、第一商業銀行匯款申請書回條影本1份、兆豐國
    際商業銀行存款憑條副本聯影本1份、新竹第三信用合作社
    匯款回執聯影本1份（以上為被害人戊○○所提出）、新光
    銀行匯款申請書影本1份（被害人庚○○所提出）、被告4人
    如附表所示帳戶之交易明細各1份在卷可按。顯見被告4人之
    如附表所示帳戶確係遭詐欺集團利用作為詐欺取財之出入帳
    戶無誤。
(二)、被告乙○○於警詢時供稱：其開戶是為了一般存款等語；於
    偵查中供稱：其開戶是為了存錢買車等語，惟被告乙○○之
    如附表所示京城銀行文心分行帳戶係於97年3月24日始開戶
    ，開戶時存入之1千元，於當日即已提領，並無其他存款，
    卻於翌日即97年3月25日即有被害人庚○○遭詐騙後匯款5萬
    5千元至該帳戶內，顯見被告乙○○上開帳戶於開戶後翌日
    即為詐欺集團成員所使用，而此與被告乙○○供稱其開戶之
    原始目的係供自己存款之用已屬有違。是其辯解並不足採，
    其應有將其如附表所示京城銀行文心分行帳戶之存摺、提款
    卡及密碼交付給詐欺集團成員使用無誤。
(三)、又查金融卡之密碼為高度私密之個人資料，且晶片金融卡密
    碼之數字均為6位數以上，是倘若非由本人所提供，則本人
    以外之人即難憑空猜測而取得其正確之密碼。況一般人設定
    密碼時，為便於記憶，自當以自己日常所能接觸之數字組合
    為首選，而被告辛○○係以其生日數字設定為提款卡密碼，
    此據其於警詢、偵查中及本院審理時供述明確，衡情，其應
    無忘記之可能，自無將提款卡密碼記載於提款卡封套上之必
    要。故被告辛○○之辯解尚與經驗常情有違而不足採。
(四)、另被告丁○○於偵查中供稱：其將帳戶存摺、提款卡及印章
    拿給地下錢莊的人後，地下錢莊的人後來有交還，但其於97
    年3月底、4月初騎機車跌倒，回家後發現提款卡不見了等語
    ；嗣於本院準備程序時則供稱：其係將帳戶存摺、提款卡拿
    給地下錢莊，對方說有好幾筆債要收，要其拿存摺給他們，
    其要還錢時，將錢存到其帳戶內就可以等語，於本院審理時
    則又供稱：其帳戶存摺、提款卡在地下錢莊業者交還後遺失
    的云云。其前後之供述已有不一（究係「遺失」帳戶存摺、
    提款卡？抑或交付地下錢莊業者，而遭地下錢莊業者擅自使
    用？），且倘係遺失存摺、提款卡，則拾得並加以利用之人
    又如何得知其提款卡密碼？是被告丁○○之上開辯解亦不足
    採。
(五)、況犯罪集團成員通常使用之人頭金融帳戶，首先應考慮該帳
    戶不易遭追查，且確保被害人匯入之款項，其等可順利提領
    花用，故若一般人不慎遺失或遭竊之金融帳戶存摺、提款卡
    ，因帳戶所有人隨時可能辦理掛失，會使不法集團成員蒙受
    無法領取帳戶內款項之風險，詐欺集團成員應不可能使用該
    種帳戶，因此，被告辛○○、丁○○之前開帳戶既經犯罪集
    團成員使用作為詐欺取財之工具，則應不致由該集團成員行
    竊或拾得而來，無庸置疑。益徵被告辛○○應有將其帳戶之
    提款卡及密碼交付他人使用，及被告丁○○應有將其帳戶之
    存摺、提款卡及密碼交付他人使用無誤。
(六)、被告己○○供稱其因向地下錢莊借錢，地下錢莊業者要其提
    供帳戶存摺、提款卡供質押云云，惟金融帳戶之存摺、提款
    卡，除帳戶內有存款現金可供提領，否則並不具有財物價值
    。而被告己○○之如附表所示帳戶，於被害人戊○○匯款10
    萬5千元前，其存款餘額至多曾有5100元之情形（於翌日即
    又提領3000元），故該帳戶在被告己○○向地下錢莊借貸時
    ，本不具有供質押之財物價值，倘非逕以取得該帳戶之使用
    作為代價，則地下錢莊業者豈是至愚之人？益徵被告應係逕
    予提供其帳戶供他人使用無疑。
(七)、按刑法上之故意，分為直接故意（確定故意）與間接故意（
    不確定故意），「行為人對於構成犯罪之事實，明知並有意
    使其發生者」為直接故意；「行為人對於構成犯罪之事實，
    預見其發生而其發生並不違背其本意者」為間接故意。且幫
    助犯之成立，以行為人主觀上認識被幫助者正欲從事犯罪或
    係正在從事犯罪，且該犯罪有既遂之可能，而其行為足以幫
    助他人實現構成要件者，即具有幫助故意，並不以行為人確
    知被幫助者係犯何罪名為必要。而在金融機關開設帳戶，請
    領存摺、提款卡之事，係針對個人身分之社會信用而予資金
    流通，具有強烈之屬人性，且今日一般人至金融機關如銀行
    、郵局等開設帳戶並非難事，苟非供洗錢或犯罪等不法目的
    ，依一般社會經驗法則判斷，實無必要隱匿自己名義之帳戶
    ，而無故借用他人帳戶使用。況近來詐騙集團詐欺取財之犯
    罪類型層出不窮，該等犯罪，多數均係利用他人帳戶作為詐
    欺取財之出入帳戶，並經媒體廣為披載，被告4人均為智慮
    成熟之人，縱使並不確知其交付帳戶對象犯罪行為之具體內
    容，然上開犯罪型態既為現今社會犯罪常態之一，對於其等
    提供之帳戶至少將遭人作為詐欺取財犯行所得財物匯入及提
    領之工具使用，當為被告4人所可能預見，而該等帳戶嗣確
    供他人犯罪之用，並不違背被告4人之本意，被告等均應具
    備幫助詐欺取財之不確定故意。
(八)、綜上所述，被告4人應有提供其等如附表所示之帳戶供他人
    使用，復遭詐欺集團成員利用作為詐欺取財之出入帳戶，其
    等所辯無非事後卸責之詞，不足採信，事證明確，其等犯行
    均堪認定。
二、查被告辛○○提供其金融帳戶提款卡及密碼、被告乙○○、
    己○○及丁○○提供其等金融帳戶之存摺、提款卡及密碼給
    詐騙集團成員使用，詐騙集團成員並持以向被害人庚○○、
    戊○○、丙○○詐騙，其等係以幫助他人犯罪之意思，參與
    實施犯罪構成要件以外之行為，核屬詐欺取財罪之幫助犯。
    故核被告4人所為，均係犯刑法第30條第1項、第339條第1項
    之幫助詐欺取財罪。被告4人幫助他人實行犯罪，為幫助犯
    ，均應依刑法第30條第2項之規定，按正犯之刑減輕之。被
    害人庚○○、丙○○遭詐騙而匯款至被告乙○○帳戶內，被
    告乙○○涉有幫助詐欺取財之犯罪事實，雖未據公訴人起訴
    ，惟與已起訴之前開有罪部分具有實質一罪之關係，為起訴
    效力所及，本院自得一併加以審理，附此敘明。查被告己○○曾於93年間因偽造文書案件，經本院判處有期徒刑6月確
    定，於94年7月20日以易科罰金執行完畢；被告丁○○曾於
    91年間因違犯著作權法案件，經本院判處有期徒刑1年4月，
    緩刑3年確定；緩刑期間再於92年間因竊盜案件，經本院判
    處有期徒刑3月確定，於92年6月25日以易科罰金執行完畢，
    上開緩刑並經撤銷，於94年3月14日縮刑期滿執行完畢，此
    有臺灣高等法院被告前案紀錄表及臺灣臺中地方法院檢察署
    刑案資料查註紀錄表在卷可按，其2人於受有期徒刑之執行
    完畢後，5年以內故意再犯本件有期徒刑以上之罪，為累犯
    ，均應依刑法第47條第1項之規定加重其刑。並先加重後減
    輕其刑。爰分別審酌被告4人犯罪之動機、目的、手段、其
    等品行及智識程度、被害人所受之損害、被告辛○○已與被
    害人戊○○達成和解，被告乙○○已與被害人丙○○達成和
    解（被害人戊○○、庚○○部分則未達成和解）有本院調解
    程序筆錄在卷可按、被告己○○及丁○○並未賠償被害人，
    及其等犯後猶卸飾責任，未具悔意等一切情狀，分別量處如
    主文所示之刑，並均諭知易科罰金之折算標準。末查被告辛○○前未曾因故意犯罪受有期徒刑以上刑之宣告，此有臺灣
    高等法院被告前案紀錄表及臺灣臺中地方法院檢察署刑案資
    料查註紀錄表在卷可稽，且被告辛○○已與被害人戊○○達
    成和解，業如前述，足見其經此刑之宣告，應知警惕而無再
    犯之虞，故本院認所宣告之刑以暫不執行其刑為適當，爰依
    刑法第74條第1項第1款之規定併予宣告緩刑2年；及斟酌被
    告與被害人所成立之和解內容，並依同條第2項第3款之規定
    命被告依本院98年度中調字第59號調解程序筆錄所示內容（
    即給付戊○○新臺幣2萬元。給付方法：自98年2月11日起至
    98年6月11日止，於每月11日前各給付4千元，至全部清償完
    畢止，如有一期未履行視為全部到期，上開金額應按月匯入
    第三人陳錦霞設於竹南郵局中港支局00000000000000號帳戶
    內）履行約定，以啟自新。另被告乙○○僅與被害人丙○○
    達成和解，而未與被害人庚○○、戊○○達成和解，故本院
    僅依其已與丙○○和解之情狀，在量刑上予以酌量減輕，而
    不予以宣告緩刑，併此敘明。
據上論斷，應依刑事訴訟法第299條第1項前段，刑法第30條第1
項、第2項、第339條第1項、第47條第1項、第41條第1項前段、
第74條第1項第1款、第2項第3款，刑法施行法第1條之1，判決
如主文。
本案經檢察官甲○○到庭執行職務。
中    華    民    國    98    年    4     月    20    日
                  刑事第九庭  審判長法  官  簡源希
                                    法  官  唐敏寶
                                    法  官  戴博誠
上為正本係照原本作成。
如不服本判決應於收受判決後10日內向本院提出上訴書狀，並應
敘述具體理由；其未敘述上訴理由者，應於上訴期間屆滿後20日
內向本院補提理由書（均須按他造當事人之人數附繕本）「切勿
逕送上級法院」。
                                    書記官  黃雅青
中    華    民    國    98    年    4     月    20    日
附錄論罪科刑法條：
刑法第339條第1項
意圖為自己或第三人不法之所有，以詐術使人將本人或第三人之
物交付者，處5年以下有期徒刑、拘役或科或併科1千元以下罰金
。
【附表】：
┌──┬───┬────────┬────────────┐
│編號│被  告│交付時間（地點）│ 金  融  帳  戶  帳  號 │
├──┼───┼────────┼────────────┤
│一  │乙○○│97年3月24日日開 │ 京城銀行文心分行帳號第 │
│    │      │戶後            │ 000000000000號         │
├──┼───┼────────┼────────────┤
│二  │辛○○│不詳            │ 京城銀行文心分行帳號第 │
│    │      │                │ 000000000000號         │
├──┼───┼────────┼────────────┤
│三  │己○○│97年3月（臺中市 │ 兆豐商業銀行潭子分行帳 │
│    │      │松竹路旁）      │ 號第00000000000號      │
├──┼───┼────────┼────────────┤
│四  │丁○○│97年3月（臺中縣 │ 三信商業銀行南門分行帳 │
│    │      │大里市○○路附近│ 號第0000000000號       │
│    │      │）              │                        │
└──┴───┴────────┴────────────┘


司法院資訊處製作；財團法人民間司法改革基金會備份。
